【裁判字號】    97,裁,1380
【裁判日期】    970221
【裁判案由】    戶政
【裁判全文】
最  高  行  政  法  院  裁  定
                                     97年度裁字第01380號
上  訴  人  甲○○
被 上訴 人  臺北市松山區戶政事務所
代  表  人  乙○○
                          送達代收人  丙○○
上列當事人間戶政事件，上訴人對於中華民國96年11月8日臺北
高等行政法院96年度訴字第1287號判決，提起上訴，本院裁定如
下：
    主  文
上訴駁回。
上訴審訴訟費用由上訴人負擔。
    理  由
一、按對於高等行政法院判決之上訴，非以其違背法令為理由，
    不得為之，行政訴訟法第242條定有明文。依同法第243條第
    1項規定，判決不適用法規或適用不當者，為違背法令；而
    判決有同條第2項所列各款情形之一者，為當然違背法令。
    是當事人對於高等行政法院判決上訴，如依行政訴訟法第24
    3條第1項規定，以高等行政法院判決有不適用法規或適用不
    當為理由時，其上訴狀或理由書應有具體之指摘，並揭示該
    法規之條項或其內容；若係成文法以外之法則，應揭示該法
    則之旨趣；倘為司法院解釋或本院之判例，則應揭示該判解
    之字號或其內容。如以行政訴訟法第243條第2項所列各款情
    形為理由時，其上訴狀或理由書，應揭示合於該條項各款之
    事實。上訴狀或理由書如未依此項方法表明，或其所表明者
    與上開法條規定不合時，即難認為已對高等行政法院判決之
    違背法令有具體之指摘，其上訴自難認為合法。本件上訴人
    對於高等行政法院判決上訴，係以：上訴人之母親生於民國
    前1年，於35年向戶政機關申報時即為「張林朮」，從上訴
    人母親國小畢業證書、結婚證書與駐美國芝加哥領事館亦為
    相同記載，以及其他證人之證言等可知，詎戶政機關嗣後筆
    誤為張林求，自戶籍謄本即得看出有塗改痕跡，原審漠視其
    他證據方法，認無戶籍登記錯誤情事，有判決理由矛盾及不
    備理由之違法。原判決適用戶籍更正登記要點第四點規定不
    當，因該規定係以申報人申報錯誤為前提，本件並非申報人
    申報錯誤，原判決有適用法規錯誤情事。上訴人信賴其他行
    政機關核發文件以「張林朮」之名為行政行為，有信賴保護
    原則之適用，原審未予論及，有判決不適用法律之違法等語
    ，為其理由。經查本件原審判決業已敘明上訴人之母於光復
    後35年間於臺中縣永靖鄉初次申報戶籍姓名時，即申報為「
    張林求」上訴人母親婚後寄居他戶或出嫁前之資料，其姓名
    均為張林氏「求」或林氏「求」，非為林氏「朮」，亦有日
    據時期戶口調查簿及日據時期戶籍簿冊明細內容等件在卷可
    憑。且參以上訴人母親於83年12月17日，向彰化縣員林鎮戶
    政事務所申請遷出登記時，所使用印章為「張林求」，有彰
    化縣員林鎮戶政事務所戶籍遷出(入)登記申請書戮記員乙件
    附卷可按，則上訴人母親自認其姓名為「張林求」甚為明確
    。是故，上訴人母親之戶籍登記姓名並無戶籍法第24條所規
    定之錯誤或脫漏等情事，被上訴人依戶籍法第24條規定，否
    准上訴人更正其母親姓名之申請，於法自屬有據。又上訴人
    其餘所提之其父填具之履歷表、土地所有權狀、中華電信股
    份有限公司轉帳代繳收據，並非機關核發足資證明文件，與
    戶籍更正登記要點規定文件不符。至我國駐芝加哥領事館59
    年4月8日核發之探親證明書，其上記載上訴人母親之姓名為
    張林「求」，有該證明書乙件可徵，亦難據為有利於上訴人
    之認定等情甚詳。上訴意旨所陳上述理由，無非係就原審取
    捨證據、認定事實之職權行使，指摘其為不當，並就原審已
    詳為論斷，泛言原判決有判決不備理由、理由矛盾及有違信
    賴保護原則之違法等云，而未具體表明合於不適用法規、適
    用法規不當、或行政訴訟法第243條第2項所列各款之情形，
    難認對該判決之如何違背法令已有具體之指摘。依首揭說明
    ，應認其上訴為不合法。
二、據上論結，本件上訴為不合法，依行政訴訟法第249條第1項
    前段、第104條、民事訴訟法第95條、第78條，裁定如主文
    。
中    華    民    國    97    年    2     月    21    日
                    最高行政法院第一庭
                        審判長法官  鄭  淑  貞
                              法官  黃  本  仁
                              法官  吳  明  鴻
                              法官  鄭  小  康
                              法官  帥  嘉  寶
以  上  正  本  證  明  與  原  本  無  異
中    華    民    國    97    年    2     月    21    日
                              書記官  郭  育  玎


司法院資訊處製作；財團法人民間司法改革基金會備份。
